臺灣高等法院交通事件裁定　　　　　　 94年度交抗字第909號
抗　告　人　交通部公路總局台北區監理所
受處分人即
異　議　人　皇欣通運股份有限公司
代　表　人　甲○○
上列抗告人因受處分人皇欣通運股份有限公司違反道路交通管理
處罰條例案件，不服臺灣板橋地方法院，中華民國94年10月31日
所為裁定（94年度交聲字第1632號），提起抗告，本院裁定如下
：
    主  文
原裁定撤銷。
本件異議駁回。
    理  由
一、按道路交通管理處罰條例第29條第1項第2款規定：「汽車裝
    載時，有左列情形之一者，處汽車所有人新臺幣（下同）3,
    000元以上9,000元以下罰鍰，並責令改正或禁止通行：二、
    裝載整體物品有超重、超長、超寬、超高，而未請領臨時通
    行證，或未懸掛危險標識者。」又同條第 2項規定：「汽車
    裝載，違反前項第1款至第4款規定者，並記汽車違規紀錄 1
    次。」再依同條第3項規定：「第1項第1款至第4款情形，應
    歸責於汽車駕駛人時，除依第 1項處汽車駕駛人罰鍰及依第
    63條第1項第2款記點外；汽車所有人仍應依前項規定記該汽
    車違規紀錄1次」。
二、本件異議人即受處分人皇欣通運股份有限公司所有GA-767號
    營業大貨車於民國94年8月19日上午9時23分許，在國道三號
    南下112公里處，遭警員告發裝載射出機 (整體物)超載9.56
    公噸（總重30.56公噸，核重21公噸），開立公警局交字第z
    00000000號違反道路交通管理事件通知單，舉發違反之法條
    係道路交通管理處罰條例第29條之2第1項之規定。
三、異議意旨略以：根據道路交通管理處罰條例第29條第1項第2
    款規定：「汽車裝載時，有左列情形之一者，處汽車所有人
    新臺幣（下同）3,000元以上9,000元以下罰鍰，並責令改正
    或禁止通行：二、裝載整體物品有超重、超長、超寬、超高
    ，而未請領臨時通行證，或未懸掛危險標識者。」，並記違
    規紀錄一次，員警本應依上開條項舉發。然員警開立違規單
    條款為同條例第29條之2第1項，該條項係規定「裝載貨物超
    過核定之總重量、總聯結重量者，處汽車所有人罰鍰，並記
    汽車違規紀錄一次」，明顯舉發錯誤，且交通部公路總局臺
    北區監理所亦據此而誤用法規至裁罰錯誤。
四、經查：
    (一)異議人所有GA-767號營業大貨車於94年8月19日上午9時23
      分許，在國道三號南下 112公里處，遭警員告發裝載射出
      機超載9.56公噸 (總重30.56公噸，核重21公噸)，開立公
      警局交字第z00000000 號違反道路交通管理事件通知單，
      舉發違反之法條係道路交通管理處罰條例第29條之2第1項
      等情，業經異議人之代理人乙○○到庭陳述述明，核與證
      人即舉發員警鄧欽聖到庭結證之情節相符（見原審94年10
      月27日訊問筆錄），此外，復有內政部警政署國道公路警
      察局公警局交字第z00000000 號舉發違反道路交通管理事
      件通知單影本一件在卷足憑。再異議人並未申請臨時通行
      證等情，為異議人之代理人乙○○所自承，是其載運超重
      且未請領臨時通行證之事實，應堪認定。
    (二)然按貨車裝載貨物不得超過核定之總重量，道路交通安全
      規則第79條第1項第1款定有明文，若有違反，應依道路交
      通管理處罰條例第29條之2第1項之規定處罰；而貨車裝載
      整體物品之軸重、總重量或總聯結重量超過道路交通安全
      規則第38條第 1項第2款、第3款限制者，應填具申請書，
      繪製裝載圖，向起運地或車籍所在地公路監理機關申請核
      發臨時通行證，憑證行駛，道路交通安全規則第80條第 1
      項第 2款亦規定甚明，如有違反，則應依交通管理處罰條
      例第29條第1項第2款之規定處罰。由前開法條規定可知，
      道路交通管理處罰條例第29條之2第1項「汽車裝載貨物超
      過核定之總重量」，係為處罰汽車裝載貨物超過核定之總
      重量所設之規定，至於若載運之貨物屬於整體物品而無法
      分開裝載，且重量超過該載運車輛核定之總重量者，雖非
      不得載運，然須請領臨時通行證始得憑證行駛，否則應依
      道路交通管理處罰條例第29條第1項第2款之規定處罰。考
      其立法目的，前者無非在於維護車輛本身結構，避免駕駛
      人載運物品超過核定之總重量或總連結重量，致生危害於
      車輛結構，進而影響交通安全；後者之目的則在於促使貨
      車所有人依道路交通安全規則之規定申請臨時通行證，由
      主管機關評估其行經路段與裝載方式，加強行政管理，二
      者之處罰立意截然不同。
    (三)雖異議人即受處分人辯以：道路交通管理處罰條例第29條
      之 2是針對裝載一般散裝物超重所設之規定，不適用於本
      件裝載整體物之情形云云，然道路交通管理處罰條例第29
      條第1項第2款係規定「裝載整體物品有超重、超長、超寬
      、超高，而未請領臨時通行證，或未懸掛危險標識」之規
      定，乃針對道路交通安全規則第80條所定申請核發臨時通
      行證、懸掛危險標識之義務違反而來，此觀之該款係規定
      為「裝載整體物品有超重、超長、超寬、超高，而未‧‧
      ‧」等語，與道路交通安全規則第80條所定申請核發臨時
      通行證、懸掛危險標識之要件相一致即明。況同條例第29
      條之 2乃專為道路交通安全規則第38條之載重限制義務違
      反而設，此由同條例第 29條之2均係規定「裝載貨物」等
      字樣，並未就「裝載整體物品」另設規定可知，均在於避
      免載重破壞車輛結構進而影響交通安全，無論係裝載整體
      物品與非整體物品，當均可能因載重而影響交通安全，而
      無區別其義務內涵之必要。是異議人前揭所辯，顯有誤會
      。
    (四)從而，異議人因其所有之大貨車裝載貨物超過核定之總重
      量之違規事實，由原處分機關以違反道路交通管理處罰條
      例第29條之2第1項、第 3項之規定，裁處受處分人罰鍰新
      台幣2萬元，並記違規紀錄1次，於法並無不合。
五、原審未詳加審認，將原處分撤銷，另裁定皇欣通運股份有限
    公司汽車所有人，於汽車裝載時，裝載整體物品有超重而未
    請領臨時通行證，處新臺幣肆仟伍佰元，並記汽車違規紀錄
    壹次，即有違誤，抗告人執此理由上訴，核有理由，應由本
    院將原裁定予以撤銷，並將本件異議駁回。
六、據上論結，應依道路交通案件處理辦法第26條、第19條，刑
    事訴訟法第413條後段，裁定如主文。
中　　華　　民　　國　　94　　年　　12　　月　　23　　日
                  交通法庭審判長法  官　吳　敦
                                法  官  許增男
                                法  官  沈宜生
以上正本證明與原本無異。
不得再抗告。
　　　　　　　　　　　　　　　　書記官　陳雅加
中　　華　　民　　國　　94　　年　　12　　月　　28　　日
